【裁判字號】    90,上,82
【裁判日期】    900710
【裁判案由】    損害賠償
【裁判全文】
臺灣高等法院民事判決  九十年度上字第八二號
    上  訴  人  丙○○
    訴訟代理人  俞雨聲
    被  上訴人  甲○○
                乙○○
右當事人間請求損害賠償事件，上訴人對於中華民國八十九年十二月十四日臺灣新竹
地方法院八十九年度訴字第三七五號第一審判決提起上訴，本院判決如左：
    主      文
上訴駁回。
第二審訴訟費用由上訴人負擔。
    事      實
甲、上訴人方面：
一、聲明：
  (一)原判決廢棄。
  (二)被上訴人應連帶給付上訴人新臺幣（下同）貳佰萬元。
二、陳述：除與原判決記載相同者，茲引用之外，補稱：上訴人之父張哲融平日健康
    狀況良好，其因自發性腦出血而死亡，因係被恐嚇長期受壓力所致。
三、證據：除援用第一審證據外，補提：中華人民共和國山東省青島市公證處公證書
    、青島醫學院附屬醫院病歷、火化證、青島市殯葬管理費收費票據為證，並聲請
    訊問證人張純富、張純益。
乙、被上訴人方面：
一、聲明：上訴駁回。
二、陳述：除與原判決記載相同者，茲引用之外，補稱：上訴人之父張哲融遭被上訴
    人恐嚇，實為訴外人王伯隆、俞雨聲與被上訴人因中國大陸捷特利機械建材有限
    公司股權轉讓糾紛（下稱捷特利公司），對被上訴人提出三十餘件訴訟，而張哲
    融為王伯隆經營捷特利公司時之總經理，經被上訴人受讓上開公司股權後留任，
    為對王伯隆等負責，始捏造恐嚇之事。且張哲融告訴被上訴人於民國八十七年一
    至二月間恐嚇之事雖經判決有罪確定，惟距其死亡已一年餘，其本身又不離酒色
    ，腦中風身亡之原因非可歸責於被上訴人前揭恐嚇案件。
三、證據：除援用第一審證據外，補提案件一覽表為證。
丙、本院依職權調閱臺灣臺北地方法院地方檢察署八十七年度偵字第二二一四九號被
    上訴人被訴妨害自由案件卷。
    理      由
一、上訴人主張：被上訴人於八十七年一月底，曾囑訴外人張榮欽傳話，要伊父張哲
    融不可說出詐欺訴外人王伯隆之實情，否則將予以滅口；同年二月九日，被上訴
    人甲○○在臺灣新竹地方法院門口再度對張哲融施以恐嚇；同年二月底，被上訴
    人乙○○至上訴人家中，對伊及伊祖父張清河稱：「叫張哲融不可說出真相，如
    果對我不利，我有三個兒子，要拿一個出來跟你兒子張哲融拼命．．．」等語，
    張哲融自遭被上訴人連續恐嚇後即經常性失眠，且開始有陌生人以電話恐嚇不得
    出庭作證，八十八年五月二十三日張哲融因被上訴人之連續不法恐嚇行為發生腦
    出血，同年六月九日病逝青島等情，依民法第一百八十四條第一項前段、第一百
    八十五條第一項、第一百九十四條規定，求為命被上訴人連帶給付二百萬元之判
    決。
二、被上訴人則以：伊等於八十七年一月底、二月九日、二月底曾恐嚇張哲融，惟並
    未於其後親自或找他人以電話恐嚇張哲融，且張哲融腦出血死亡之原因甚多，其
    本身不離酒色，與伊等八十七年之恐嚇無關等語，資為抗辯。
三、查上訴人主張被上訴人於八十七年一月間，曾囑訴外人張榮欽向伊父張哲融傳話
    ：倘說出詐欺訴外人王伯隆之實情，將殺張哲融滅口等語，同年二月九日被上訴
    人甲○○復對張哲融恐嚇稱：如敢出來作證，將死得很難看等語，另同年二月二
    十九日，被上訴人乙○○亦對張哲融之父張清河稱：「叫張哲融不可說出真相，
    如對我不利，我有三個兒子，要拿一個出來跟你兒子張哲融拼拼」等語，被上訴
    人前揭恐嚇行為，經法院各判處有期徒刑三月確定，嗣上訴人之父張哲融於八十
    八年五月二十三日發生自發性腦出血，於八十八年六月九日病逝中國大陸青島等
    情，為被上訴人所不爭，並據上訴人提出臺灣臺北地方法院檢察署八十七年度偵
    字第二二一四九號起訴書、臺灣臺北地方法院八十八年度易字第一四七七號、本
    院八十八年度上易字第四五四一號刑事判決、財團法人海峽交流基金會證明書、
    中華人民共和國山東省青島市公證處公證書、死亡醫學證明書、青島醫學院附屬
    醫院病歷（見原審卷第一九至二二頁、臺灣臺北地方法院八十九年度訴字第六九
    八號民事卷第一三至二一頁、本院卷第五八至七二頁）為證，且經本院依職權調
    閱臺灣臺北地方法院檢察署八十七年度偵字第二二一四九號被上訴人被訴妨害自
    由等罪歷審卷核對無訛，應堪信為真實。
四、上訴人主張其父張哲融自遭被上訴人於八十七年一至二月間連續恐嚇後即經常性
    失眠，並有陌生人打電話恐嚇，八十八年五月十三日張哲融赴臺灣板橋地方法院
    八十八年度自字第五八號被上訴人甲○○被訴偽造文書案件與被上訴人對質，同
    年月十八日上訴人家中接獲陌生男子之恐嚇電話，稱要殺張哲融或警告不可作證
    ，張哲融返回青島亦接獲數通恐嚇電話，前揭恐嚇係被上訴人囑他人所為等情，
    為被上訴人所否認，上訴人雖舉證人余雨聲、張純富、張純益為證，惟查，證人
    即張哲融之友人余雨聲雖證稱：．．．伊後來聽上訴人及張哲融告訴伊八十七年
    二月底被上訴人乙○○到板橋恐嚇他，張哲融也說八十七年三、四、五月間陸續
    有不知姓名之人打電話恐嚇他，八十七年八月間甲○○在臺灣高等法院門口恐嚇
    他，八十八年五月十三日張哲融之父告訴伊說有人自稱綠島出來，如果張哲融出
    來作證，要拿二百萬元買他的命，伊告訴張哲融之父要張哲融在大陸注意安全．
    ．．等語（見本院卷第四一頁）；證人即上訴人之弟張純益證稱：八十八年五月
    伊父從大陸回臺灣，伊接到不詳姓名者的電話要找伊父，伊父接完電話後好像很
    不愉快，因為他講了幾句話就掛電話，並未告訴伊電話內容及原因，事後伊接了
    二、三次這種電話，伊父不肯再接聽．．．等語（見本院卷第四一頁）；證人即
    上訴人之弟張純富亦證稱：八十八年五月伊父自大陸回來，家中常有陌生人打電
    話找伊父，伊接過二、三次對方說話語氣很不好，伊回答說爸爸不在，對方就掛
    電話，有幾次看到伊父接完電話心情很不好，晚上睡不著，伊沒有問，伊父亦未
    告訴伊原因．．．等語（見本院卷第四二頁）。惟證人俞雨聲得知張哲融於八十
    七年三月至八十八年五月二十三日腦中風前遭受恐嚇乙事，皆為上訴人、張哲融
    或張哲融之父張清河轉告而知，乃非親自見聞之傳聞證據，尚難遽予採信，而證
    人張純益、張純富雖證明八十八年五月間曾有口氣不好之陌生人多次打電話給張
    哲融，然均不能證明該恐嚇為被上訴人所為或被上訴人指使該陌生人恐嚇，是上
    訴人主張被上訴人於八十七年三月至八十八年五月張哲融腦中風前指使他人或自
    行恐嚇張哲融乙節，尚乏依據。
五、按因故意或過失，不法侵害他人之權利者，負損害賠償責任；數人共同不法侵害
    他人之權利者，連帶負損害賠償責任；又不法侵害他人致死者，被害人之父、母
    、子、女及配偶，雖非財產上之損害，亦得請求賠償相當之金額，民法第一百八
    十四條第一項前段、第一百八十五條第一項前段、第一百九十四條分別定有明文
    。惟損害賠償之債，以有損害之發生及有責任原因之事實，並二者之間，有相當
    因果關係為成立要件，故原告所主張損害賠償之債，如不合於此項成立要件者，
    即難謂有損害賠償請求權存在，最高法院四十八年台上字第四八一號判例可資參
    照。上訴人主張其父張哲融生前身體健康良好，發生自發性腦出血死亡之結果，
    係因被上訴人於八十七年一月起至八十八年五月止陸續不斷之恐嚇行為所致，並
    提出張哲融於大陸青島醫學院附屬醫院病歷資料（見本院卷五七至七二頁）為證
    ，惟為被上訴人所否認。經查，上訴人並無法證明被上訴人八十七年三月至八十
    八年五月間有恐嚇行為，業如前述，再者，前開病歷就張哲融腦中風於八十八年
    五月二十四日入院迄同年六月九日死亡雖載有：張哲融係自發性腦出血，右基底
    帶，併小腦幕切延腦，續發性腦幹損傷，呼吸循環衰竭（見本院卷第六九頁背面
    ）等語，且遍查其餘病歷資料僅紀錄其發病之症狀及治療之過程，並未有張哲融
    係因遭恐嚇或失眠而引起腦出血之判斷。又證人張純富、張純益雖證稱：張哲融
    於死前一向健康良好，除有失眠之情形外，從未聞有高血壓、心臟病等疾病（見
    本院卷第四一至四二頁）等語，惟腦中風係因腦血管發生阻塞或出血病變，所引
    起之突發性腦組織損傷與神經機能障礙，短期內病患可能發生半身不遂、語言失
    常、昏迷或死亡等結果，而上訴人僅能證明被上訴人於八十七年一、二月間有恐
    嚇張哲融之行為，已如前述，一般人遭他人恐嚇衡情固會產生精神上壓力，然張
    哲融係於八十八年五月二十三日腦出血、同年六月九日死亡，其死亡距被上訴人
    前開恐嚇行為時之八十七年一、二月時已逾年餘，尚難認張哲融因腦出血致死亡
    所生之損害，與被上訴人前揭恐嚇行為之原因事實，有相當因果關係存在。況上
    訴人自陳張哲融於八十八年五月十三日尚自中國大陸青島返臺赴臺灣板橋地方法
    院八十八年度自字第五八號被上訴人甲○○被訴偽造文書案件到庭與被上訴人對
    質，於同年月十七日返回青島，其既能於數日內往返兩岸之間，復親自出庭與被
    上訴人對質，足見其健康狀況尚可，益徵被上訴人八十七年間之恐嚇行為並非張
    哲融發生腦中風致死亡之原因，被上訴人所辯張哲融腦中風致死亡與其一年餘前
    之恐嚇無關，即堪採信。此外，被上訴人對於張哲融之前揭恐嚇行為，依民法第
    一百九十五條第二項規定雖有損害賠償請求權，惟未據張哲融於生前對於被上訴
    人請求賠償，上訴人無從繼承取得。上訴人既未舉證證明被上訴人之前開恐嚇行
    為與張哲融之死亡間有相當因果關係，其本於張哲融之女，因張哲融死亡而依民
    法第一百九十四條規定，請求被上訴人連帶給付二百萬元之非財產上損害，即嫌
    無據，應予駁回。原審為上訴人敗訴判決，並無違誤。上訴意旨指摘原判決不當
    ，聲明廢棄，為無理由，應予駁回。
六、據上論結，本件上訴為無理由。依民事訴訟法第四百四十九條第一項、第七十八
    條，判決如主文。
中      華      民      國    九十      年      七      月      十      日
                              民事第五庭
                                  審判長法  官  黃  熙  嫣
                                        法  官  鄭  傑  夫
                                        法  官  黃  雅  惠
右正本係照原本作成。
如不服本判決，應於收受送達後二十日內向本院提出上訴書狀，其未表明上訴理由者
，應於提出上訴後二十日內向本院補提理由書狀（均須按他造當事人之人數附繕本）
上訴時應提出委任律師或具有律師資格之人之委任狀；委任有律師資格者，另應附具
律師及格證書及釋明委任人與受任人有民事訴訟法第四百六十六條之一第一項但書或
第二項（詳附註）所定關係之釋明文書影本。
中      華      民      國    九十      年      七      月      十一    日
                                        書記官   徐  淑  琴
附註：
民事訴訟法第四百六十六條之一（第一項、第二項）：
對於第二審判決上訴，上訴人應委任律師為訴訟代理人。但上訴人或其法定代理人具
有律師資格者，不在此限。
上訴人之配偶、三親等內之血親、二親等內之姻親，或上訴人為法人、中央或地方機
關時，其所屬專任人員具有律師資格並經法院認為適當者，亦得為第三審訴訟代理人
。


司法院資訊處製作；財團法人民間司法改革基金會備份。
